【裁判字號】    97,台上,2933
【裁判日期】    970626
【裁判案由】    妨害自由
【裁判全文】
最高法院刑事判決            九十七年度台上字第二九三三號
上  訴  人  甲○○
                    3之1號
選任辯護人  賴彌鼎律師
            林宗竭律師
上列上訴人因妨害自由案件，不服台灣高等法院中華民國九十四
年七月二十日第二審更審判決（九十四年度上更(二)字第一七五號
，起訴案號：台灣桃園地方法院檢察署九十二年度偵字第一五七
一號），提起上訴，本院判決如下：
    主  文
上訴駁回。
    理  由
按刑事訴訟法第三百七十七條規定：上訴於第三審法院，非以判
決違背法令為理由不得為之；是提起第三審上訴，應以原判決違
背法令為理由，係屬法定要件；如果上訴理由書狀並未依據卷內
訴訟資料具體指摘原判決不適用何種法則或如何適用不當，或所
指摘原判決違法情事顯與法律規定得為第三審上訴理由之違法情
形不相適合時，均應認其上訴為違背法律上之程式，予以駁回。
原判決關於上訴人甲○○部分，撤銷第一審之科刑判決，改判論
處上訴人共同以非法之方法，剝奪人之行動自由罪刑（處有期徒
刑一年六月）。
上訴人之上訴意旨略以：(一)、依邱垂乾於民國九十二年三月七日
偵查中及同年四月十日、六月二十四日審理中之供述暨鄭棋友於
同年四月十日、三月十二日之供述，可知案發當日，邱垂乾、鄭
棋友係因被害人陳文吉說話大聲而臨時起意拉陳文吉上車，上訴
人當時在巷口便利商店，豈能事先與邱、鄭二人謀議妨害被害人
自由？且上訴人無意與陳文吉見面，亦無從預知上開情節。原判
決未說明不採上開有利上訴人證詞之理由，有理由不備之違法。
(二)、原判決事實欄認定上訴人與邱垂乾因對陳文吉不滿，乃夥同
鄭棋友，共同基於剝奪人之行動自由之犯意聯絡等情。惟原判決
對於上開事實欄所載之「犯意聯絡」，僅於理由欄說明：「本案
緣於上訴人欲與陳文吉分手，而邱垂乾與鄭棋友在行為前互不認
識，渠等係為處理上訴人與陳文吉分手之事，始由上訴人邀約見
面協助解決，可見上訴人與邱垂乾、鄭棋友於邀約時即有妨害自
由之犯意聯絡」等語；對於認定上訴人與邱垂乾、鄭棋友有犯意
聯絡，究為明示或默示之合致？所憑之證據為何？未見說明，有
理由不備之違法。且原判決援引最高法院七十三年台上字第一八
八六號判例，認上訴人為相續共同正犯，又於理由欄中記載「可
見甲○○與邱垂乾、鄭棋友於邀約時即有妨害自由之犯意聯絡」
等語，認定上訴人與邱、鄭二人於實施妨害自由犯行前，已達成
犯意之聯絡，有理由矛盾之違法。(三)、依原判決認定之事實，上
訴人與邱垂乾、鄭棋友參與犯罪之方式、情節不同，強制之手段
又係該二人之積極作為，上訴人自始至終僅消極不作為，原判決
未衡量犯罪情狀之差異，竟判處三人相同刑期，量刑違反比例原
則，有判決適用法則不當之違法。(四)、原判決雖認定上訴人傷害
致死部分未經起訴，竟仍予以審理，並於理由內認定上訴人有共
同傷害致死犯行，應屬未受請求之事項予以判決之違背法令等語
。
惟查：原判決依憑上訴人自承於原判決事實欄一所載時地，因為
找陳文吉談判分手之事，而夥同邱垂乾、鄭棋友，先由上訴人提
供陳文吉住處電話，由鄭棋友以電話將陳文吉約出後，邱垂乾、
鄭棋友二人乃強將陳文吉拉上由邱垂乾駕駛之自用小客車，夥同
鄭棋友、邱垂乾將陳文吉載往濱海公路，途中陳文吉對上訴人有
粗暴行為，致鄭棋友、邱垂乾不滿，將陳文吉毆打成傷後推落山
坡之供詞；證人鄭棋友、邱垂乾、江彬榮、黃淑惠之證詞；指認
照片；丟棄證物現場；桃園縣警察局中壢分局受理報案現場勘查
報告表、照片、錄影光碟影像說明及翻拍照片；通聯紀錄；搜索
扣押筆錄；扣押物品目錄表；內政部警政署刑事警察局鑑驗書及
翻拍照片；通聯紀錄等證據資料，認定上訴人有原判決事實欄所
載之妨害自由犯行。已於理由內，詳敘其調查證據之結果及取捨
證據認定之理由，並就上訴人否認本件犯罪，辯稱：伊與鄭棋友
、邱垂乾只是約陳文吉出來談判，因為邱垂乾說要在車上談，伊
當時在巷口的便利商店買東西，等伊出來時，邱垂乾、鄭棋友、
陳文吉均在車上，伊才上車，伊只是想要將事情說清楚，並沒有
要妨害陳文吉自由的意思等語，認非可採，已依據卷內資料，予
以指駁及說明。從形式上觀察，原判決並無理由不備、適用法則
不當及依法應於審判期日調查之證據而未予調查之違背法令情形
。按取捨證據及認定事實，乃事實審法院適法職權之行使，其對
證據證明力所為之判斷，苟不悖通常一般人日常生活之經驗，又
未違背客觀上應認為確實之定則，並已敘明其何以為此判斷之心
證理由者，即不能任意指為違法。又原判決認定邱垂乾、鄭棋友
以在該處講話不便要陳文吉上車被拒，渠等即以強推（拉）陳文
吉上車之強暴方法使其上車等情，理由已敘明係採取邱垂乾在警
詢時供承因陳文吉不願意上車即推其上車等語（見原判決正本第
五頁）為所憑證據之一，核與卷內資料相符（見偵查卷第六頁）
，原判決未採邱垂乾事後改稱及鄭棋友供稱係因陳文吉講話太大
聲臨時起意將其拉上車之供詞，係事實審取捨證據適法職權之行
使，自不能指為違法。上訴意旨(一)以邱垂乾、鄭棋友二人強制陳
文吉上車時伊不在場，係邱、鄭二人臨時起意而執以指摘，係置
原判決理由內已詳予說明之事項於不顧，仍執原判決已敘明不予
採納其否認犯罪之辯解，就事實審法院無違於證據法則之採證認
事自由判斷職權之合法行使，再為單純事實上之爭執，自非適法
之第三審上訴理由。原判決認定上訴人與邱垂乾、鄭棋友事先有
妨害陳文吉行動自由之犯意聯絡，理由內已說明就案內所有證據
，本於調查所得之心證，分別定其取捨而憑為認定之理由，並無
上訴意旨所指之理由不備情形。且理由內亦說明：「上訴人與邱
垂乾、鄭棋友於『邀約時』，即有妨害自由之犯意聯絡」（見原
判決正本第十頁），其事實之認定與理由之說明亦尚無矛盾。況
依原判決認定之事實，上訴人與邱垂乾均對陳文吉不滿，上訴人
要找陳文吉談判分手之事，但上訴人竟交付陳文吉之電話供鄭棋
友冒充上訴人之兄，誘使陳文吉到巷口時，上訴人不在巷口現場
而在附近等候會合，則原判決認定上訴人與邱垂乾、鄭棋友等事
先即有強制陳文吉上車之妨害自由犯意聯絡，亦與經驗法則無違
。至於原判決理由引用本院七十三年台上字第一八八六號判例，
係就邱垂乾、鄭棋友被訴另犯傷害陳文吉致死部分，說明上訴人
雖未動手，但於邱垂乾、鄭棋友二人行為當時始終在場目睹而未
阻止，應為共同正犯（見原判決正本第十頁），並非據以認定上
訴人就妨害自由之犯罪係屬事中共犯，上訴意旨(二)尚有誤會，亦
非適法之上訴理由。次按量刑輕重係屬事實審法院得依職權自由
裁量之事項，倘已斟酌刑法第五十七條各款所列情狀而未逾法定
刑度，即不得遽指為違法。原判決於量刑時，以上訴人之責任為
基礎，並說明斟酌刑法第五十七條各款所列情形，量處上訴人及
共同正犯邱垂乾、鄭棋友各有期徒刑一年六月之理由，既未逾法
定刑度，又無濫用量刑權限之情形，即不得遽指為違法。上訴意
旨(三)執以指摘，自非適法。又事實審法院本得依職權調查審認已
起訴之被告與未經起訴之人是否共同實行犯罪行為而認定是否為
共同正犯。原判決理由內敘明上訴人與邱垂乾、鄭棋友共同傷害
陳文吉致死，係就原審同案被告邱垂乾、鄭棋友二人傷害致人於
死部分，審認此部分未經起訴之上訴人與渠等均為共同正犯；而
原判決理由復說明上訴人涉嫌傷害致人於死部分因未據檢察官起
訴，且與本件妨害自由係各別起意，不生裁判上一罪關係，而不
併予審判（見原判決正本第十四頁）；原判決並無上訴意旨所指
之未受請求之事項而予審判之情形。上訴意旨(四)所指亦有誤會，
自非適法之第三審上訴理由。其他上訴意旨，或係對於原審採證
認事之適法職權行使，為事實上之爭執，或未依據卷內資料具體
指摘原判決究係如何違背法令，俱非合法。綜上，應認上訴人之
上訴為違背法律上之程式，予以駁回。
據上論結，應依刑事訴訟法第三百九十五條前段，判決如主文。
中    華    民    國  九十七  年    六    月  二十六  日
                      最高法院刑事第八庭
                          審判長法官  林  永  茂
                                法官  吳  昆  仁
                                法官  蘇  振  堂
                                法官  蕭  仰  歸
                                法官  何  菁  莪
      本件正本證明與原本無異
                                      書  記  官
中    華    民    國  九十七  年    七    月    三    日
                                                Ａ


司法院資訊處製作；財團法人民間司法改革基金會備份。
